【裁判字號】    97,交聲,954
【裁判日期】    970528
【裁判案由】    聲明異議
【裁判全文】
臺灣高雄地方法院交通事件裁定         97年度交聲字第954號
原處分機關  交通部公路總局高雄區監理所
代  表  人  乙○○
異  議  人  甲○○
即受處分人
上列異議人即受處分人因違反道路交通管理處罰條例案件，對於
高雄市政府於民國97年4 月21日所為之處分（原處分：高監自裁
字第裁80-V00000000號），聲明異議，本院裁定如下：
    主  文
異議駁回
    理  由
一、聲明異議意旨略以：受處分人即異議人甲○○於民國97年2
    月16日凌晨5 時35分許，駕駛車牌號碼3167-ME 號自用一般
    小貨車，沿台一線由北往南方向行駛，行至有燈光號誌管制
    之台一線與隆山路交叉路口，並未於隆山路路口號誌顯示為
    紅燈時，闖越該路口，且異議人知悉該路口設有固定式照相
    設備，自不會於該路口闖越紅燈，原處分機關未盡舉證責任
    即逕予裁罰，爰聲明異議，請求撤銷原處分等語。
二、按汽車駕駛人，行經有燈光號誌管制之交岔路口闖紅燈者，
    處新臺幣1,800 以上5,400 元以下罰鍰；又汽車駕駛人有第
    53條情形者，記違規點數3 點，道路交通管理處罰條例第53
    條第1 項、同條例第63條第1 項第3 款分別定有明文。
三、經查：
（一）異議人於97年2 月16日凌晨5 時35分許，駕駛車牌號碼31
      67-ME 號自用一般小貨車，沿台一線由北往南方向行駛，
      行至有燈光號誌管制之台一線與隆山路交叉路口，於台一
      線路口號誌顯示為紅燈時，闖越該路口之事實，業據證人
      即舉發員警郭良雄於本院調查時結證稱：97年2 月16日凌
      晨4 時至6 時許，與所長執行巡邏及交整勤務，其駕駛巡
      邏車沿隆山路由西往東方向行駛，行經隆山路與台一線交
      叉路口，在該路口停等紅燈，待隆山路路口號誌轉為綠燈
      後，其正要駕車起步穿越台一線時，清楚看到異議人駕駛
      之上開自用小貨車，闖越隆山路與台一線交叉路口之紅燈
      燈光號誌管制，當時台一線路口的號誌已轉為紅燈約由3
      秒以上，其遂駕車尾隨異議人之車輛，請異議人將車停放
      在路邊，並告知異議人違規之事實，製發違規舉發單等語
      明確（見本院97年5 月23日訊問筆錄）。復有屏東縣警察
      局舉發違反道路交通管理事件通知單在卷可資佐證。
（二）本院審酌本件違規行為發生時，證人郭良雄係駕駛巡邏車
      沿隆山路由西往東方向行駛，在隆山路與台一線交叉路口
      停等紅燈之事實，業據證人郭良雄證述如前。而當時台一
      線路口燈光號誌仍紅燈，是異議人仍駕駛自用小客車闖紅
      燈，依證人郭良雄當時之行駛方向，應會注意台一線由北
      往南之來車，以便待綠燈時穿越該路口，目光所及，自可
      目睹異議人違規情形，尚難認證人郭良雄有誤為舉發之情
      事。此外，參以證人郭良雄乃依法執勤之警員，與異議人
      素昧平生，應無嫌隙，尚無足認其有任意為不實舉發之情
      事存在；再佐以其證詞內容前後一貫，且無瑕疵可指。基
      此，審諸證人郭良雄為受處分人前開違規行為之目擊證人
      ，因其到庭所陳述之經過並無違反經驗或論理法則之情形
      ，且依本件卷存證據資料，亦無任何積極證據足以證明證
      人所述虛偽，自不得僅因證人為本件開單告發之員警，即
      否認其在訴訟上所具有之證人資格。
（三）另交通勤務警察或依法令執行交通稽查任務人員，開單舉
      發違反道路交通管理處罰條例所列之違規事實，經公路主
      管機關或警察機關所為之裁決處罰，本質上為行政處分，
      係公務員基於職務上權力，依法就特定之具體事件所為，
      並具有公法上效果之單方行政行為。而根據公務員為公法
      上行為具有公信力之原則，立法者乃於道路交通管理處罰
      條例等交通法規中制定相關規定，使交通勤務警察或依法
      令執行交通稽查任務人員，在特殊情形下，當場不能或不
      宜攔截製單舉發時，得當機處置而就違規事實予以逕行舉
      發（參見道路交通管理處罰條例第7 條之2 等規定），以
      達成維護交通秩序及公共安全之行政目的。反之，若謂公
      務員之一切行政行為，均需預留充分之證據，以證明其所
      認定之事實為真，則國家行政勢必受到相當程度之阻礙，
      而且相關行政目的亦難以順利達成，故刑事訴訟法中就犯
      罪證據有關之規定，與屬於行政秩序罰之交通違規裁罰本
      旨不相符合之部分，自不在得以準用之列。從而，交通違
      規行政爭訟之舉證責任原理，應非如刑事案件中，必須超
      越任何合理懷疑，始可為有罪判決之嚴格證明程度，而係
      應與民事訴訟之舉證責任原理相類似，亦即，基本上應就
      行政機關與人民所各自主張有利於己之事實，分配其應盡
      之舉證責任，而非逕予適用刑事訴訟法上之「無罪推定」
      原則，此觀諸行政訴訟法第136 條，規定行政訴訟程序準
      用民事訴訟法第277 條舉證責任分配原則之立法意旨，即
      可明瞭。據此，本件異議人並未就執勤警員之舉發有誤，
      提出明確事證以供調查，且核無任何其他相關證據，足資
      證明執勤警員確有捏造事實違法取締之情事，又如前述，
      證人郭良雄就本件違規事實之相關證述內容，經核亦難認
      有何虛構捏造之處，故證人本其維護交通秩序及行車安全
      等職責所為之本件交通違規舉發，自應予以採信。再者，
      台一線與隆山路路口南下車道雖設有固定式測速照相及闖
      紅燈照相設備，但該器材於97年1 月17日起停止使用等情
      ，有屏東縣政府警察局枋寮分局97年3 月21日枋警交字第
      097004140 號函在卷可參，是該器材記已停用，自無法於
      97年2 月16日拍攝異議人違規之情事，且該路口有無固定
      式測速照相及闖紅燈照相設備，與異議人是否有闖紅燈之
      違規事實，無必然之關係，無法僅因該路口裝設有固定式
      測速照相及闖紅燈照相設備，即可證明異議人絕不會於該
      路口闖紅燈之結果。
五、綜上所述，異議人於前述時、地闖紅燈，違反道路交通安全
    規則之情事，違規事實既可認定，足認異議人異議內容，並
    無理由，即應予駁回。
六、據上論斷，應依道路交通案件處理辦法第19條，裁定如主文
    。
中    華    民    國    97    年    5     月    28    日
                  交通法庭  法  官  王碧瑩
以上正本證明與原本無異。
如不服本裁定，應於收受送達後5 日內向本院提出抗告狀。
中    華    民    國    97    年    5     月    30    日
                            書記官  蔡語珊


司法院資訊處製作；財團法人民間司法改革基金會備份。
